【裁判字號】    88,訴,1082
【裁判日期】    890113
【裁判案由】    偽造文書等
【裁判全文】
臺灣臺北地方法院刑事判決                        八十八年度訴字第一○八二號
    公  訴  人  臺灣臺北地方法院檢察署檢察官
    被      告  乙○○
右列被告因偽造文書等案件，經檢察官提起公訴（八十八年度偵字第一二九八九號）
，本院判決如左：
    主  文
乙○○無罪。
    理  由
一、公訴意旨略以：被告乙○○原係告訴人甲○○服務某公司之上司，於民國八十三
    年間利用告訴人交付身分證及印章向銀行開戶以供存入薪金之機會，竟意圖為公
    司不法之利益，未經告訴人同意，擅將上揭身分證及印章持向電信局（已改制為
    中華電信股份有限公司）冒告訴人名義申請租用00000000號電話供公司
    使用。直至八十八年二月二十二日，因告訴人向中華電信公司申請租用電話遭拒
    ，始知積欠電話費新臺幣（下同）八千多元，足生損害於中華電信公司及告訴人
    。因認被告涉犯刑法第二百十條、第二百十六條、第二百十四條、第三百三十九
    條第二項之罪嫌云云。
二、按犯罪事實應依證據認定之，無證據不得推定其犯罪事實。又不能證明被告犯罪
    者，應諭知無罪之判決。刑事訴訟法第一百五十四條、第三百零一條第一項分別
    定有明文。又事實之認定，應憑證據，如未能發現相當證據，或證據不足以證明
    ，自不能以推測或擬制之方法，以為裁判基礎，最高法院四十年臺上字第八六號
    著有判例可資參照。次按，告訴人之告訴，係以使被告受刑事追訴為目的，其指
    訴是否與事實相符，仍應調查其他證據，以資審認，必被害人所述被害情形，無
    瑕疵可擊，且就其他方面調查，又與事實相符，始足據為有罪判決之基礎。告訴
    人之指訴，係以使被告判罪處刑為目的，故多作不利於被告之陳述，自不得以其
    指訴為被告犯罪之唯一證據（最高法院八十一年度台上字第三五三九號、八十四
    年度台上字第五三六八號裁判意旨參照）。
三、本件公訴人認被告乙○○涉犯前揭犯行，無非係以告訴人甲○○之指訴及偵查卷
    附室內電話裝機申請書為其主要論據。訊據被告固坦承有於八十三年六月二十日
    持告訴人之身分證正本及印章，以告訴人名義向前臺灣北區電信管理局申請00
    000000號電話供公司使用，嗣積欠電話費用達八千六百十六元未納之事實
    ，惟堅詞否認有何偽造文書及詐欺犯行，辯稱：伊任  泰山企業有限公司（下稱
    泰山公司）總務主任一職時，告訴人為伊之業務助理，伊以告訴人之名義申請
    電話前，已徵得告訴人之同意，此外，伊並以伊太太葉淑慧、公司員工丙○○及
    伊名義申請電話供公司業務聯繫之用，上開電話均因積欠費用未繳遭電信公司拆
    機，所積欠之費用嗣亦由伊代為繳納，伊本身亦為被害人等語。查本件告訴人指
    陳被告未經其同意，以其名義申請電話使用乙節，除其個人之片面指訴外，並未
    能舉他證以實其說。且就交付身分證、印章予被告之用途及經過情節，告訴人於
    警訊時原指稱：係被告於八十三年六月間某日，在臺北市○○○路○段某處任職
    之公司，佯稱欲代其辦理銀行戶頭，以為匯入薪水之用（見偵查卷第三頁反面及
    第八頁）云云，於偵查中則改稱：身分證及印章係交予被告代領薪水（見偵查卷
    第十七頁反面）云云，另在本院調查、審理時陳以：「我準備要離職，他們未發
    薪水給我，所以要我提出身分證及印章，但很快又還我」（見本院八十八年八月
    十七日訊問筆錄）、「（問：你將身分證交與被告何事？）是之前民生東路上班
    時公司積欠我的薪水，是多少我不記得了，所以我將身分證交與被告，但是為什
    麼領薪水需要身分證及印章我不清楚」（見本院八十八年十二月三十日審判筆錄
    ）云云，其指訴前後反覆，已堪生疑。再觀諸告訴人於本院審理時指稱：其在臺
    北市○○○路○段一三五號二樓公司前址上班二個月許，公司尚積欠其若干薪水
    （見本院八十八年十二月三十日審判筆錄）及於本院調查時陳以：在民生東路任
    職時，有領到薪水一、二次（見本院八十八年八月十七日訊問筆錄）等語一節，
    告訴人領取薪資並非透過銀行帳戶匯款或轉帳之方式，甚明。按公司、行號利用
    員工設於銀行、郵局之帳戶，直接轉入員工薪資、獎金者，所在多有，蓋取其安
    全、便利、可靠，並可取得本金孳息之故也；惟前若未以帳戶方式領取薪資，於
    離職前明知此後不再有領取該公司款項機會，反大費周章以身分證及印章辦理銀
    行存摺以供匯入公司積欠之薪資，則鮮少聞也，且與常情有違。佐以告訴人自民
    生東路之公司前址離職後，復主動前往公司新址重新應徵任職一節，已經其於本
    院調查及審理時陳述在卷，且為被告所是認，衡情倘公司於舊址營運之際即已積
    欠告訴人若干薪水，告訴人又焉有甘冒薪水再度無著之虞而前往應徵之理。又被
    告於八十三年六月二十日，持告訴人之身分證及印章申辦電話一情，有中華電信
    股份公司臺灣北區電信分公司臺北南區營運處服務中心（下稱電信公司南區服務
    中心）八十八年九月十五日南福四八八字第三五六號函檢送本院之000000
    00號室內電話裝機申請書及被告庭提之臺灣北區電信管理局室內電話裝移機等
    費繳費收據（用戶名稱甲○○）各一紙足憑。告訴人至八十八年七月十四日始告
    離職一情，復為告訴人及被告所不爭執（見本院八十八年十二月三十日審判筆錄
    ），且有被告庭呈之八十三年七月份薪資表及行事紀錄表各一紙可按。自前開告
    訴人所指身分證及印章交予被告不久即告返還（見本院八十八年八月十七日訊問
    筆錄）等語，以常情而言，被告返還身分證及印章予告訴人，至遲應不逾八十三
    年六月份，此時告訴人既尚未離職，交付身份證及印章之初，又倘係為申辦銀行
    帳戶甚或代領薪資之用，告訴人於取回身分證及印章時，豈有未詢及存摺是否辦
    妥，進而要求收執存摺，或收取應得薪資之理。揆上，告訴人指稱係為領取公司
    於舊址積欠伊之薪水或離職前辦理銀行帳戶以資領薪，始將身分證及印章交予被
    告云云一節，既乏他證可資佐證，且顯與常理有違，此部分之指訴，尚難憑採。
四、又查，被告除以告訴人名義申辦電話供公司使用外，並以其太太葉淑慧、公司員
    工丙○○及其個人名義，向電信局申辦電話一節，亦經證人葉淑慧於本院調查時
    證稱：「（問：本身有無拿身分證去辦電話？）我跟他們公司（指  泰山公司）
    的小姐（指丙○○）一同去辦的」、「（問：給何人使用？）」給公司用，可能
    沒有人吧，我先生（指被告）就叫我辦，我就去辦」等語（見本院八十八年八月
    三十一日訊問筆錄），及證人丙○○於本院調查時證稱：「（問：有無提供身分
    證予公司辦公司內的電話？）有，他有跟我講，是被告說的，我原本不願意，但
    他說沒有關係，我就同意‧‧‧，而且那時公司的新進職員，都被要求用職員名
    義來買電腦、桌子等物」、「（問：被告確實有告訴你要用你名字申請電話？）
    他有跟我說一定用去申請，到時候再換名或怎樣都可以」等語（見本院八十八年
    十月五日訊問筆錄）綦詳，且有臺灣北區電信管理局室內電話裝移機等費繳費收
    據（用戶名稱葉淑慧、丙○○、乙○○）三紙在卷可稽。按被告倘未經告訴人同
    意即擅以告訴人名義申辦上開電話，衡情大可爰引此例，怎須於八十三年七月二
    十二日另徵得丙○○同意始申辦電話，又被告於申辦之初，若有為公司不法利益
    之意圖，明知上開電話費用將不獲繳納，當更無分別於八十三年六月二十日及八
    十三年七月二十二日以自己及其太太葉淑慧名義申辦電話供公司使用，致令自己
    及其太太成為積欠電話費用之名義債務人之理。此外，並有電信費收據（電話號
    碼：00000000號、00000000號、0000000號、0000
    0000號）及本院八十五年促字第四一五七號支付命令等件附卷足參，綜上各
    情，被告前開辯詞，經核尚屬合理，應非子虛。
五、末查，案發期間，本人申請室內電話者，應由電信局承辦人員核對申請人所提出
    身分證正本之照片是否與申請人相符，而委託他人代辦時，所應申填之室內電話
    申請書，與本人親自辦理所填載者，其格式、資料均屬同一，並無何不同一節，
    已經電信公司南區服務中心以八十八年十一月五日南福四八八字第四六六號函示
    本院在卷，是公訴人所憑之室內電話裝機申請書，至多僅得證明被告以告訴人名
    義填寫資料、蓋用印章，以申辦電話使用一情，尚難據以推論被告確實未得告訴
    人同意一節。至卷附告訴人親書交予電信公司南區服務中心之說明書（見偵查卷
    第八頁），其內容亦僅告訴人個人之片面陳述，性質上與告訴人指訴無異，自不
    足以採為不利於被告之佐證，經本院調查、審認其他情事後，告訴人上開指訴既
    有上開瑕疵可指，揆諸前揭規定、裁判意旨及說明，自難以告訴人之片面指訴及
    通話費用積欠未繳之事實，即遂以推測擬制其有偽造文書及詐欺而入其罪。此外
    ，復查無其他積極證據足資認定被告確有偽造文書及詐欺犯行，不能證明被告犯
    罪，自應為被告無罪之諭知。
據上論斷，應依刑事訴訟法第三百零一條第一項，判決如主文。
本案經檢察官到柯宜汾庭執行職務
中    華    民    國      八十九      年      一       月      十三     日
                                      臺灣臺北地方法院刑事第六庭
                                          法  官   吳  秋  宏
右正本證明與原本無異。
如不服本判決，應於判決送達後十日內，向本院提出上訴狀。
                                          書記官   孫  佩  琳
中    華    民    國      八十九      年      一       月      十八     日


司法院資訊處製作；財團法人民間司法改革基金會備份。
